臺灣桃園地方法院刑事簡易判決　　　　　　　　　　　九十三年度簡字第一五八號
　　公　訴　人　臺灣桃園地方法院檢察署檢察官
　　被　　　告　甲○○
右列被告因偽造文書等案件，經檢察官提起公訴（九十二年度偵字第二五三三號）及
移
決處刑，茲不經通常審判程序，逕予簡易判決處刑如左：
    主  文
甲○○連續意圖為自己不法之所有，以詐術使人將本人之物交付，處有期徒刑壹年陸
月。緩刑伍年。
    事  實
一、甲○○係設於桃園縣大溪鎮○○路一三號「甲○○診所」之負責人及醫師，為從
    事醫療業務之人。因其母親王顏則瑜長期罹患類風濕性關節炎，經常疼痛不堪，
    甲○○為減輕其母親之病痛，基於業務登載不實之概括犯意，自民國九十年六月
    起至九十一年十月十四日止，明知如附表一所示之病患黃玉霞、朱修彥、游林鳳
    嬌、陳象耀、黃慶藏、傅臣功、謝素霞、曲樹民、丁李文英、江政安、蕭美秀等
    人，及該診所病患並無李心安、高維洋、吳淑美、邱顏哲深、王春藤、杜志華等
    人，均未於如附表一所示之時間在其診所領用第一級管制藥品鹽酸嗎啡注射液或
    第二級管制藥品鹽酸配西汀注射液，竟先後將此不實之領用管制藥品事項登載於
    業務上之診療紀錄單及管制藥品專用處方箋簿上，以供日後若有查核之用，並領
    用上開注射液，為其母親施打，足生損害於管制藥品之管理及黃玉霞等人。又該
    診所於九十二年一月二十三日與中央健康保險局（以下簡稱健保局）簽訂「全民
    健康保險特約醫事服務機構合約」，受託辦理全民健康保險特約醫事服務業務，
    甲○○明知依全民健康保險法第七十二條規定，於執行醫療業務時，應據實填載
    病歷，不得以不正當行為或以虛偽之證明、報告或陳述，申報醫療費用，基於意
    圖為自己不法所有及承前業務登載不實文書、行使業務登載不實文書之概括犯意
    ，自九十二年一月一日起至九十二年五月二十二日止，明知於如附表二所示之病
    患林秀彥、劉建周林益偉、簡淑雯、張孟良、宋文傑、林永濬、潘鴻億、江慶恩
    、邱采廷等人，並未於如附表二所示時間至上開診所進行診療，竟先後將此不實
    之診療事項登載於業務上之診療紀錄單及將不實之就診紀錄輸入電腦，製作就診
    紀錄資料後，再連續持之向健保局申報如附表二所示之醫療費用，致該局承辦人
    員陷於錯誤，而陸續支付如附表二所示之金額，總計詐得新臺幣四千八百六十三
    元，足生損害於健保局對健保特約醫療機關申報醫療費用管理之正確性及投保大
    眾。
二、案經行政院衛生署管制藥品管理局函送臺灣桃園地方法院檢察署偵查起訴及健保
    局函送臺灣桃園地方法院檢察署檢察官移送併案審理。本院認宜以簡易判決處刑
    ，爰逕以簡易判決處刑。
    理  由
一、右揭犯罪事實，業據被告甲○○於偵查中及本院行準備程序中坦承不諱，核與證
    人黃慶藏、傅臣功、謝素霞、曲樹民、丁李文英於偵查中，證人林秀彥、劉建周
    、林益偉、簡淑雯、張孟良、宋文傑之父宋義堂、林永濬之父林志成、潘鴻億之
    母柯雅芳、江慶恩之父江衍暢、邱采廷之母高青莉於健保局人員訪談及偵查中證
    述情節相符，並有病歷表二十二份、中央健保局北區分局門診費用處方明細十份
    在卷可稽，足徵被告自白與事
    實相符，本件事證明確，被告犯行洵堪認定。
二、核被告所為，係犯刑法第二百十六條、第二百十五條行使業務登載不實文書罪及
    刑法第三百三十九條第一項詐欺取財罪，其所犯業務登載不實文書之低度行為應
    為高度之行使行為所吸收，不另論罪。被告先後多次行使業務登載不實文書及詐
    欺取財犯行，均時間緊接，所犯均係構成要件相同之罪名，顯均係基於概括犯意
    而反覆為之，為連續犯，均應依刑法第五十六條之規定以行使業務登載不實文書
    及詐欺取財一罪論，並均加重其刑。又被告所犯行使業務登載不實文書罪及詐欺
    取財罪二罪間，有方法、結果之牽連關係，應依同法第五十五條之規定，從一重
    之詐欺取財罪論處。公訴人起訴認被告另犯刑法第二百十七條第一項偽造署押之
    罪嫌，惟經本院理結果並無積極證據證明被告確有偽造署押之犯行，且本案蒞庭
    檢察官於九十三年四月七日準備程序中已當庭更正被告僅係犯刑法第二百十五條
    第一項之業務登載不實文書罪嫌，併此敘明。臺灣桃園地方法院檢察署於九十三
    年三月一日以乙○清巨九十二偵字第一七七八三號函移送併案審理該署九十二年
    度偵字第一七七八三號被告所涉業務登載不實等案件，雖未經提起公訴，惟被告
    於併案所為業務登載不實文書之犯行，與本案已起訴之業務登載不實文書之犯行
    間，時間緊接，所犯構成要件相同，顯係基於概括犯意所為，有連續犯之裁判上
    一罪關係，而併案部分被告雖復持該業務上登載不實之文書予以行使，致併案部
    分較起訴部分之範圍擴張，然就業務上登載不實文書罪之低度行為既有裁判上一
    罪之關係，仍為起訴效力所及，本院自得應併予審理論究，附此敘明。又被告當
    庭自白犯罪，而檢察官亦當庭具體求刑判處有期徒刑一年六月，緩刑五年，被告
    表示願受科刑之範圍，本院審酌被告受有良好之教育，從事醫療行為，原應據實
    登載病歷等業務上之文書，竟為圖己利，偽造病歷及申報資料，以供領用管制藥
    品及申報健保費用，所為實屬可議，惟其於犯後尚能坦承犯行，及所詐得金額，
    侵害之法益等一切情狀，量處如主文所示之刑，末查被告前未曾受有期徒刑以上
    刑之宣告，此有臺灣高等法院被告全國前案紀錄表一份存卷可考，被告因一時失
    慮致犯本罪，犯後已坦承犯行，尚知悔悟，其經此偵、審之教訓，自當知所惕勉
    而無再犯之虞，本院綜核各情認上開對被告所宣告之刑以暫不執行為適當，故併
    予宣告緩刑五年，以啟自新。
三、本件係檢察官依通常程序起訴之案件，因被告於本院行準備程序時已自白犯罪，
    本院認為宜以簡易判決處刑，爰不經通常審判程序，逕以簡易判決處刑。
四、據上論斷，應依刑事訴訟法第四百四十九條第二項、刑法第五十六條、第二百十
    六條、第二百十五條、第三百三十九條第一項、第七十四條第一款、第五十五條
    ，罰金罰鍰提高標準條例第一條前段，逕以簡易判決處如主文所示之刑。
五、本件係依刑事訴訟法第四百五十一條之一之請求所為之判決，依法不得上訴。
中      華      民      國    九十三    年      六      月     十一     日
                                  臺灣桃園地方法院刑事第七庭
                                      審判長法  官  孫惠琳
                                            法  官  劉為丕
                                            法  官  賴淑美
右正本證明與原本無異。
                                            書記官  簡維萍
中      華      民      國    九十三    年      六      月     十一     日
附表一：
┌─┬───┬──────┬─────┬────┬─────┬─────┐
│編│病  患│領用藥品時間│領用之藥品│ 數  量 │登載不實之│  備  註  │
│號│姓  名│            │          │ （支） │文書      │          │
├─┼───┼──────┼─────┼────┼─────┼─────┤
│一│黃玉霞│90年６月日│第一級管制│共計二十│診療紀錄單│被冒用人黃│
│  │      │     至     │藥品鹽酸嗎│一支    │及管制藥品│玉霞已於│
│  │      │     至     │啡注射液  │        │處方箋    │年４月９日│
│  │      │90年７月日│          │        │          │死亡。    │
│  │      │            │          │        │          │          │
├─┼───┼──────┼─────┼────┼─────┼─────┤
│二│朱修彥│90年５月日│第一級管制│共計六支│診療紀錄單│被冒用人朱│
│  │      │     至     │藥品鹽酸嗎│        │及管制藥品│修彥已於│
│  │      │91年６月２日│啡注射液  │        │處方箋    │年１月日│
│  │      │            │          │        │          │死亡。    │
├─┼───┼──────┼─────┼────┼─────┼─────┤
│三│游林鳳│90年７月５日│第一級管制│共計十五│診療紀錄單│被冒用人游│
│  │嬌    │（起訴書誤載│藥品鹽酸嗎│支      │及管制藥品│林鳳嬌已於│
│  │      │為90年７月３│啡注射液  │        │處方箋│90年３月│
│  │      │日）        │          │        │          │日死亡。  │
│  │      │     至     │          │        │          │          │
│  │      │90年７月日│          │        │          │          │
├─┼───┼──────┼─────┼────┼─────┼─────┤
│四│陳象耀│90年７月日│第一級管制│共計二支│診療紀錄單│被冒用人陳│
│  │      │            │藥品鹽酸嗎│        │及管制藥品│象耀已於│
│  │      │            │啡注射液  │        │處分箋    │年４月日│
│  │      │            │          │        │          │死亡。    │
├─┼───┼──────┼─────┼────┼─────┼─────┤
│五│黃慶藏│90年９月８日│第一級管制│共計四十│診療紀錄單│診療紀錄單│
│  │      │     至     │藥品鹽酸嗎│八支    │及管制藥品│上登載被冒│
│  │      │91年８月日│啡注射液  │        │處方箋    │用人黃慶藏│
│  │      │（起訴書誤載│          │        │          │已死亡，惟│
│  │      │為91年２月１│          │        │          │被冒用人實│
│  │      │日至91年１０月│          │        │          │際仍存活。│
│  │      │日）      │          │        │          │          │
├─┼───┼──────┼─────┼────┼─────┼─────┤
│六│傅臣功│90年７月２日│第一級管制│共計十七│診療紀錄單│診療紀錄單│
│  │      │     至     │藥品鹽酸嗎│支      │及管制藥品│上登載被冒│
│  │      │90年７月日│啡注射液  │        │處方箋    │用人傅臣功│
│  │      │            │          │        │          │已死亡，惟│
│  │      │            │          │        │          │被冒用人實│
│  │      │            │          │        │          │際仍存活。│
├─┼───┼──────┼─────┼────┼─────┼─────┤
│七│謝素霞│90年７月５日│第一級管制│共計二十│診療紀錄單│診療紀錄單│
│  │      │     至     │藥品鹽酸嗎│五支    │及管制藥品│上登載被冒│
│  │      │91年７月日│啡注射液  │        │處方箋    │用人謝素霞│
│  │      │            │          │        │          │已死亡，惟│
│  │      │            │          │        │          │被冒用人實│
│  │      │            │          │        │          │際仍存活。│
├─┼───┼──────┼─────┼────┼─────┼─────┤
│八│曲樹民│90年７月２日│第一級管制│共計十八│診療紀錄單│診療紀錄單│
│  │      │     至     │藥品鹽酸嗎│支      │及管制藥品│上登載被冒│
│  │      │90年７月日│啡注射液  │        │處分箋    │用人曲樹民│
│  │      │            │          │        │          │已死亡，惟│
│  │      │            │          │        │          │被冒用人實│
│  │      │            │          │        │          │際仍存活。│
├─┼───┼──────┼─────┼────┼─────┼─────┤
│九│丁李文│90年８月日│第一級管制│共計一百│診療紀錄單│          │
│  │英    │     至     │藥品鹽酸嗎│七十五支│及管制藥品│          │
│  │      │91年１０月日│啡注射液  │        │處方箋    │          │
│  │      │            │          │        │          │          │
├─┼───┼──────┼─────┼────┼─────┼─────┤
│十│江政安│90年１０月日│第一級管制│共計二百│診療紀錄單│          │
│  │      │     至     │藥品鹽酸嗎│八十七支│及管制藥品│          │
│  │      │91年１０月日│啡注射液  │        │處方箋    │          │
│  │      │            │          │        │          │          │
├─┼───┼──────┼─────┼────┼─────┼─────┤
│十一│蔡翠琴│90年８月日│第一級管制│共計三百│診療紀錄單│          │
│  │      │     至     │藥品鹽酸嗎│二十三支│及管制藥品│          │
│  │      │91年１０月日│啡注射液  │        │處方箋    │          │
├─┼───┼──────┼─────┼────┼─────┼─────┤
│十二│蕭美秀│90年１０月４日│第一級管制│一百零三│診療紀錄單│          │
│  │      │     至     │藥品鹽酸嗎│支      │及管制藥品│          │
│  │      │91年１０月日│啡注射液  │        │處方箋    │          │
├─┼───┼──────┼─────┼────┼─────┼─────┤
│十三│李心安│92年１０月日│第二級管制│一支    │診療紀錄單│          │
│  │      │            │藥品鹽酸配│        │及管制藥品│          │
│  │      │            │西汀注射液│        │處方箋    │          │
├─┼───┼──────┼─────┼────┼─────┼─────┤
│十四│高維洋│91年７月９日│第二級管制│共計六支│診療紀錄單│          │
│  │      │     至     │藥品鹽酸配│        │及管制藥品│          │
│  │      │91年７月１０日│西汀注射液│        │處方箋    │          │
├─┼───┼──────┼─────┼────┼─────┼─────┤
│十五│吳淑美│90年９月日│第二級管制│共計五支│診療紀錄單│          │
│  │      │            │藥品鹽酸配│        │及管制藥品│          │
│  │      │            │西汀注射液│        │處方箋    │          │
├─┼───┼──────┼─────┼────┼─────┼─────┤
│十六│邱顏哲│91年５月日│第二級管制│共計五支│診療紀錄單│          │
│  │深    │            │藥品鹽酸配│        │及管制藥品│          │
│  │      │            │西汀注射液│        │處方箋    │          │
├─┼───┼──────┼─────┼────┼─────┼─────┤
│十七│王春藤│91年３月１０日│第二級管制│共計五支│診療紀錄單│          │
│  │      │     至     │藥品鹽酸配│        │及管制藥品│          │
│  │      │91年４月７日│西汀注射液│        │處方箋    │          │
├─┼───┼──────┼─────┼────┼─────┼─────┤
│十八│杜志華│90年１０月日│第二級管制│共計一支│診療紀錄單│          │
│  │      │            │藥品鹽酸配│        │及管制藥品│          │
│  │      │            │西汀注射液│        │處方箋    │          │
└─┴───┴──────┴─────┴────┴─────┴─────┘
附表二：
┌──┬────┬──────┬────────────┬───────┐
│編號│病患姓名│就 醫 日 期 │  登載不實之文書        │  虛報金額    │
│    │        │            │                        │ （新臺幣）   │
├──┼────┼──────┼────────────┼───────┤
│ 一 │林 秀 彥│92年５月５日│診療紀錄單及就診紀錄資料│  三九八元    │
├──┼────┼──────┼────────────┼───────┤
│ 二 │劉 建 周│92年５月日│就診紀錄資料            │  二八一元    │
├──┼────┼──────┼────────────┼───────┤
│ 三 │林 益 偉│92年２月９日│診療紀錄單及就診紀錄資料│  三四六元    │
├──┼────┼──────┼────────────┼───────┤
│ 四 │簡 淑 雯│92年５月日│就診紀錄資料            │  三五○元    │
├──┼────┼──────┼────────────┼───────┤
│ 五 │張 孟 良│92年５月日│就診紀錄資料            │  三五○元    │
├──┼────┼──────┼────────────┼───────┤
│ 六 │宋 文 傑│92年２月日│診療紀錄單及就診紀錄資料│  四○六元    │
├──┼────┼──────┼────────────┼───────┤
│ 七 │        │92年５月日│就診紀錄資料            │  四○六元    │
│    │林 永 濬├──────┼────────────┼───────┤
│    │        │92年５月日│診療紀錄單及就診紀錄資料│  四○六元    │
├──┼────┼──────┼────────────┼───────┤
│ 八 │潘 鴻 億│92年１月１日│就診紀錄資料            │  四○六元    │
├──┼────┼──────┼────────────┼───────┤
│ 九 │        │92年２月日│病歷及就診紀錄資料      │  四○六元    │
│    │        ├──────┼────────────┼───────┤
│    │江 慶 恩│92年３月２日│就診紀錄資料            │  四○六元    │
│    │        ├──────┼────────────┼───────┤
│    │        │92年５月日│就診紀錄資料            │  三五六元    │
├──┼────┼──────┼────────────┼───────┤
│ 十 │邱 采 廷│92年５月日│就診紀錄資料            │  三四六元    │
└──┴────┴──────┴────────────┴───────┘
附錄本案論罪科刑法條全文：
刑法第二百十五條刑法
中華民國刑法第二百十五條
（業務上文書登載不實罪）
從事業務之人，明知為不實之事項，而登載於其業務上作成之文書，足以生損害於公
眾或他人者，處三年以下有期徒刑、拘役或五百元以下罰金。
中華民國刑法第二百十六條
（行使偽造變造或登載不實之文書罪）
行使第二百十條至第二百十五條之文書者，依偽造、變造文書或登載不實事項或使登
載不實事項之規定處斷。
中華民國刑法第三百三十九條
（普通詐欺罪）
意圖為自己或第三人不法之所有，以詐術使人將本人或第三人之物交付者，處五年以
下有期徒刑、拘役或科或併科一千元以下罰金。
以前項方法得財產上不法之利益或使第三人得之者，亦同。
前二項之未遂犯罰之。
